臺灣板橋地方法院刑事判決　　　　　　　96年度訴字第2163號
公　訴　人　臺灣板橋地方法院檢察署檢察官
被　　　告　甲○○
選任辯護人　謝政達律師
　　　　　　楊景勛律師
上列被告因偽造文書等案件，經檢察官提起公訴（96年度偵緝字
第899 號），本院判決如下：
    主  文
甲○○無罪。
    理  由
一、公訴意旨略以：被告甲○○與姓名年籍不詳之成年男子，意
    圖為自己不法之所有，共同基於詐欺及偽造文書之犯意聯絡
    ，應允以新台幣（下同）9 萬元之代價，幫助不知情之庚○○（業已另為不起訴處分）順利向銀行貸款，由甲○○駕車
    搭載庚○○，於民國92年4 月16日某時，至臺北縣中和市○○路429 號花蓮區中小企業銀行中和分行（下稱花蓮中小企
    銀）辦理個人消費性信用貸款，由庚○○擔任借款人，該姓
    名年籍不詳之成年男子則持經變造「戊○○」之身分證件，
    冒用戊○○之名義擔任連帶保證人，向花蓮中小企銀貸款新
    台幣60萬元，該姓名年籍不詳之成年男子並在貸款書上偽造
    「戊○○」之署名及印文共7 枚（署名3 枚；印文4 枚）後
    ，再與庚○○離去，而使花蓮中小企銀因此陷於錯誤，將貸
    予60萬元予被告，足生損害於戊○○及花蓮中小企銀。嗣戊○○發覺，報警處理，始悉上情。因認被告甲○○所為涉犯
    刑法第339 條第1 項詐欺取財罪、第216 條行使第210 條偽
    造私文書等罪嫌。
二、按犯罪事實應依證據認定之，無證據不得認定犯罪事實；又
    不能證明被告犯罪者，應諭知無罪之判決，刑事訴訟法第15
    4 條第2 項、第301 條第1 項分別定有明文。又犯罪事實之
    認定，應憑真實之證據，倘證據是否真實尚欠明確，自難以
    擬制推測之方式，為其判斷之基礎；而認定犯罪事實之證據
    係指足以認定被告確有犯罪行為之積極證據而言，該項證據
    自須適合於被告犯罪事實之認定，始得採為斷罪之資料，最
    高法院53年著有臺上字第656 號、29年上字第3105號判例。
    且刑事訴訟上證明之資料，無論為直接或間接證據，均須達
    於通常一般之人均不致有所懷疑，而得確信其為真實之程度
    ，始得據為有罪之認定，若其關於被告是否犯罪之證明未能
    達此程度，而有合理懷疑之存在，致使無從形成有罪之確信
    ，根據「罪證有疑，利於被告」之證據法則，即不得遽為不
    利被告之認定，亦有最高法院76年度臺上字第4986號判例可
    稽。其以情況證據（即間接證據）斷罪時，尤須基於該證據
    在直接關係上所可證明之他項情況事實，本乎推理作用足以
    確證被告有罪，方為合法，不得徒憑主觀上之推想，將一般
    經驗有利被告之其他合理情況逕予排除，此觀諸最高法院32
    上字第67號判例意旨亦甚彰明。又刑事訴訟法第161 條已於
    91年2 月8 日修正公布，其第1 項規定：檢察官就被告犯罪
    事實，應負舉證責任，並指出證明之方法。因此，檢察官對
    於起訴之犯罪事實，應負提出證據及說服之實質舉證責任。
    倘其所提出之證據，不足為被告有罪之積極證明，或其指出
    證明之方法，無從說服法院以形成被告有罪之心證，基於無
    罪推定之原則，自應為被告無罪判決之諭知，最高法院92年
    台上字第128 號判例亦可參照。
三、本件公訴人認被告甲○○涉有偽造文書及詐欺取財等罪嫌，
    無非以告訴人戊○○於警詢及偵查中之指證，及證人庚○○
    於警詢及偵查中之證述，且有花蓮中小企銀個人消費信用貸
    款編號920134號申請書等資為依據。
四、訊據被告堅決否認有上揭犯行，辯稱：
(一)、伊於案發當時乃從事慶豐銀行信用卡委外行銷業務，並未從
    事貸款代辦業務，因庚○○為伊朋友，為協助其貸款，乃請
    慶豐銀行協助，但因庚○○所交予辦理貸款之公司資料，不
    符合慶豐銀行之放貸標準，又伊於92年3 月底曾向裕隆汽車
    經銷商誠隆汽車股份有限公司北投廠業務員郭建宏購車，並
    由其提供保證人取得貸款，為協助庚○○順利取得貸款，故
    乃委請郭建宏協助處理庚○○貸款案件，庚○○亦明知提供
    保證人協助需費用9 萬元，事後郭建宏介紹花蓮區中小企業
    銀行中和分行丁○○協助處理，該冒名為「戊○○」之姓名
    不詳成年男子，乃郭建宏所提供，伊並不認識。
(二)、伊前欲以賣舊車購新車方式購買Nissan汽車，並經由同事即
    證人乙○○介紹業務員郭建宏處理，郭建宏偽稱其可以62萬
    元賣出，伊即以妻楊美華名義購車，並辦理貸款，由郭建宏
    提供保證人，惟事後卻未出售舊車，又稱遭竊，而業務員郭
    建宏所提供之保證人經中國信託銀行通知伊，才發現竟是偽
    造身份之人頭，伊遭中國信託銀行要求更換保證人，為此伊
    曾行文裕隆汽車，並向台北市消費者服務中心申訴，誠隆汽
    車公司則由課長己○○負責處理，方得知郭建宏多次以人頭
    充當保證人貸款，嗣得知郭建宏已死亡，伊亦為被害人。
五、證據能力：第按被告以外之人於審判外之陳述，雖不符前4
    條之規定，而經當事人於審判程序同意作為證據，法院審酌
    該言詞陳述或書面陳述作成時之情況，認為適當者，亦得為
    證據。當事人或辯護人於法院調查證據時，知有第159 條第
    1 項不得為證據之情形，而未於言詞辯論終結前聲明異議者
    ，視為有前項之同意。刑事訴訟法第159 條之5 定有明文。
    本案被告及其辯護人於準備程序中對於檢察官所提書證部分
    之證據能力均表示「沒意見」，且本案言詞辯論終結前，被
    告及其辯護人並未爭執於審判外之書面陳述，無證據能力，
    揆諸上開規定，應認被告已同意上開各該證據方法得作為證
    據，而本院審酌上開各該證據均非非法取得之證據，並無證
    據力明顯過低之情形，復經本院於審判期日就上開證據依法
    進行調查、辯論，依法自有證據能力，合先敘明。
六、經查：
(一)、證人丁○○（更名張騰升）於本院審理時證稱：「92年間在
    花蓮企銀中和分行，擔任放款授信業務，丙○○是我同事，
    當初不認識被告，我也沒有看過他，後來認識，是因為他有
    打過電話詢問關於庚○○貸款的事情，當時是一位NISSAN的
    業務郭先生來訪我們，如果他們客戶有貸款需求可以介紹給
    我們銀行，如果我們銀行客戶有需要買車也可以介紹給他。
    庚○○印象中應該是那個NISSAN的業務郭先生介紹過來，郭
    先生應該是郭建宏，我記得這個案件是郭先生送到我們銀行
    來的。後來庚○○的案子因為當時我手邊有案件，丙○○案
    件較少，我就順手將此案交給范處理。在我印象中，郭先生
    跟我們交換名片後有一段時間沒有再聯絡，之後他寄庚○○
    的案件過來給我，再打電話給我說這個案件是公司的負責人
    ，有資金上需求，請我們幫他處理，因為我當時手上案件處
    理不完，才會丟給丙○○處理。」等語綦詳（見96年9 月6
    日審理筆錄第4 至8 頁），核與證人丙○○於本院審理時證
    稱：「92年間在花蓮中小企銀中和分行，擔任放款專員，丁○○是我同事，當時我有處理庚○○的案件，因為這件是我
    辦理貸款業務以來第一次發生假保人的案件，所以我有印象
    。這個案件當時是我同事丁○○說他做不完給我做的。」等
    語相符（見同上審理筆錄第10頁）。是證人丁○○所述，應
    堪採信，而被告辯稱：庚○○之貸款案件，乃伊委請郭建宏
    協助處理，並非由伊辦理等語，應堪信實。
(二)、第查，證人乙○○結證稱：「92年間在慶豐銀行信用卡部擔
    任信用卡業務推廣。當時被告也是銀行信用卡推廣承包商。
    被告當時有無做貸款仲介業務，我不知道，我只知道他開的
    公司是做信用卡的推廣承包商。我認識郭建宏，他是我在設
    攤時來跟我辦理信用卡，他是做汽車業務，甲○○認識郭建
    宏，是因為甲○○要買車，我剛好有郭建宏的名片，就介紹
    給甲○○，但他們間是否有接洽我不清楚。所以郭建宏是我
    介紹給甲○○認識，是我拿名片給甲○○。」等語明確（見
    96年9 月6 日審理筆錄第19、20頁）。而證人己○○亦證稱
    ：「92年間服務在誠隆汽車擔任課長，我公司當時有一位叫
    郭建宏的職員，是業務員。郭建宏的主要業務為銷售汽車。
    郭建宏有跟甲○○先生有汽車糾紛，甲○○向郭建宏買我們
    公司的車，當時甲○○、我及公司法務有一起到消保官那裡
    協調過，那是中古車及貸款的糾紛，貸款是房保之保證人的
    糾紛，保證人的資料當時有作假，誰作假我不了解，貸款是
    外面銀行辦的。郭建宏在公司有一件其他類似糾紛，時間離
    現在有三、四年。是有人到公司申訴郭建宏有提供保假人，
    我們要出面協調，」等語明確（同上審理筆錄第17頁）。從
    而，被告辯稱：伊前因購車經由同事即證人乙○○介紹業務
    員郭建宏處理，而郭建宏亦提供假保人，伊亦係被害人乙節
    ，即非子虛。
(三)、又證人庚○○於本院審理時證稱：「被告說他本來就有在辦
    貸款，他要幫我送件。他是說他要幫我辦。被告跟我說慶豐
    銀行的條件較嚴格，所以要再幫我送其他銀行，我就把所需
    資料交給他。後來是花蓮中小企銀的人來我公司拜訪並拍照
    ，是一位范先生，范先生來訪談時有無拿資料給我填我忘記
    了，我只記得他有拍照。... 對保當天被告有打電話聯絡，
    另外有一台車被告請他開到銀行門口，我記得到銀行後是先
    在車上坐了一下，保人來了，有走過來我們車邊，之後被告
    才去停車。我不知道保人當天是怎麼來的，被告電話中是聯
    絡對方通知保人過來，應該不是打給保人。我不知道被告是
    否認識保人，但我感覺他們好像不認識，他是請他朋友叫保
    人過來。因為被告是打給別人請那個人連絡保人，如果他認
    識直接連絡就可以了。..... 是在辦完對保後，被告送我回
    公司，在我公司樓下我付給他6 萬元，他說是保人的費用，
    他之前就有跟我說他找的保人願意幫我做保，但要支付費用
    ，他說是要給保人的費用，但我錢是支付給被告，他實際上
    有無交給保人我不清楚。」等語（見本院96年10月4 日審理
    筆錄）。是依證人庚○○所言，被告是否認識冒名「戊○○
    」之成年男子，即非無疑，此外，復無其他積極證據足認被
    告與冒名為「戊○○」之成年男子間，就上開犯行有何犯意
    聯絡，依「罪證有疑，利於被告」之證據法則，即不得遽為
    不利被告之認定。
七、綜上所述，被告上開所辯尚非全然無足採信，而公訴人認被
    告涉犯偽造文書及詐欺取財等罪嫌，所為之舉證並不足為被
    告有罪之認定，即有合理之可疑存在，揆諸前揭判例意旨，
    尚難對被告遽以上開罪責相繩。此外，復無其他積極證據足
    認被告確有公訴意旨所指之偽造文書及詐欺取財犯行，既不
    能證明被告犯罪，自應依法為被告無罪之諭知。
據上論斷，應依刑事訴訟法第301條第1項，判決如主文。
本件經檢察官馬中人到庭執行職務。
中　　華　　民　　國　　96　　年　　11　　月　　30　　日
                  刑事第十八庭  審判長法　官 連育群
                                      法  官 吳佳穎
                                      法  官 吳幸娥
以上正本證明與原本無異
如不服本判決應於送達後10日內向本院提出上訴狀
                                      書記官 陳靜怡
中　　華　　民　　國　　96　　年　　11　　月　　30　　日
